【裁判字號】    94,司,368
【裁判日期】    950117
【裁判案由】    解任清算人
【裁判全文】
臺灣板橋地方法院民事裁定               94年度司字第368號
聲  請  人  甲○○
訴訟代理人  賴淑慧
                        二樓
相  對  人  乙○○○
                        弄三二.
上開當事人間聲請解任清算人事件，本院裁定如下：
    主      文
聲請駁回。
聲請費用由聲請人負擔。
    理      由
一、本件聲請意旨略以：相對人蔡施秋梅原為三英印刷事業股份
    有限公司（以下稱三英公司）解散前之董事長。三英公司股
    東於九十三年二月二十五日召開臨時會，決議解散，並推選
    相對人蔡施秋梅、蔡祉現、蔡嘉種、賴淑慧為共同清算人，
    嗣經濟部於九十三年三月一日核准解散登記在案。黃嘉種、
    賴淑慧已於九十三年三月九日就任清算人，然相對人蔡施秋
    梅及蔡祉現無正當理由，延至九十四年八月十七日，始向本
    院聲請就任清算人，顯見其怠忽清算人之職責，對公司股東
    有欠誠信。另一清算人賴淑慧於九十三年八月十八日，發現
    三英公司會計陳高聰敏將客戶洪美琴、賴銘堂、通達實業股
    份有限公司所簽發交付於三英公司之貨款支票，存入私人帳
    戶內兌領，前揭事實經陳高聰敏於台灣板橋地方法院檢察署
    九十四年度偵字第八一一九號侵占案件偵查中所自承，並稱
    已獲相對人蔡施秋梅同意，此亦為相對人蔡施秋梅於該案中
    所承認，惟相對人蔡施秋梅為避免上開情事遭人發現，拒不
    交付公司帳冊、憑證予已就任之清算人賴淑慧、黃嘉種，致
    妨害清算工作之完成，自不宜擔任三英公司之清算人，為此
    聲請解任清算人蔡施秋梅等語，並提出附件一至附件八（即
    三英公司變更登記表、股東名簿、股東臨時會紀錄、經濟部
    九十二年三月一日經授中字第０九三三一七五一六五０號函
    、本院函文、檢察署刑事傳票、告訴狀、郵局存證信函）為
    證。
二、本院查：
    (一)按法院因繼續一年以上持有已發行股份總數百分之三以上
      股份股東之聲請，得將清算人解任，公司法第三百二十三
      條第二項定有明文。本件聲請人主張三英公司已發行股份
      總數為一百二十萬股，其中聲請人持有十萬股，為繼續一
      年以上持有已發行股份總數百分之三以上之股東。而三英
      公司業經股東臨時會決議解散，並已完成解散登記在案。
      嗣相對人乙○○○九十四年八月十七日向本院陳報就任清
      算人，業經本院於同日准予備查在案等情，已據其提出之
      之三英公司股東名簿、變更登記事項表、股東臨時會會議
      記錄、本院函文等影本為證，且為相對人所不爭執，聲請
      人此部分之主張，堪信為真實，聲請人自得聲請本院將三
      英公司之清算人即相對人乙○○○解任。
    (二)茲所應審酌者厥為聲請人聲請解任清算人乙○○○有無理
      由，爰分述如下：
      1.按清算人應於就任後十五日內，將其姓名、住所或居所
        及其就任日期，向法院聲報，違反者處新台幣三千元以
        上一萬五千元以下罰鍰，公司法第三百三十四條、第八
        十三條第一項、第四項定有明文。本件聲請人指稱：三
        英公司經股東臨時會決議解散，並推選相對人蔡施秋梅
        、蔡祉現、蔡嘉種、賴淑慧為共同清算人，經濟部並於
        九十三年三月一日核准解散登記在案。黃嘉種、賴淑慧
        已於九十三年三月九日就任清算人，然相對人蔡施秋梅
        無正當理由，延至九十四年八月十七日始向本院聲請就
        任清算人，已據其提出三英公司變更登記表、股東名簿
        、股東臨時會紀錄、經濟部函、本院函文等為證，聲請
        人此部分主張屬實，惟查，相對人蔡施秋梅於就任清算
        人後未依限向本院聲報，固違反上開規定，應受行政罰
        鍰，容有未當，但尚難以此遽認相對人乙○○○怠忽職
        責。
      2.聲請人又指稱：另一清算人賴淑慧發現三英公司會計陳
        高聰敏將客戶洪美琴、賴銘堂、通達實業股份有限公司
        所簽發交付於三英公司之貨款支票，存入私人帳戶內兌
        領，陳高聰敏於偵查中已自承，並稱其已獲相對人蔡施
        秋梅同意，且相對人蔡施秋梅於偵查中亦承認等情，固
        據提出告訴狀、刑事傳票為證。但查，該告訴狀所載之
        被告為陳高聰敏，刑事傳票之當事人為告訴人賴淑慧，
        與相並人乙○○○無關，且該告訴狀之內容為告訴人賴
        淑慧個人之陳述，尚難遽採。聲請人所稱陳高聰敏涉嫌
        侵占部分，縱然屬實，亦係陳高聰敏個人行為。聲請人
        雖謂相對人乙○○○於偵查承認云云，但已為相對人乙
        ○○○所否認，又無其他佐證，聲請人此部分之主張，
        不可採信。
      3.至於聲請人請求相對人乙○○○提出帳冊部分，雙方各
        執一詞，意見不一，尚難遽認為相對人拒不交出帳冊。
        另聲請人聲請調閱原會計涉嫌之侵占案，與相對人是否
        適任清算人，並無必然關連，自無調閱之必要，併此敘
        明。
    綜上所述，聲請人聲請解任三英公司之清算人乙○○○，為
    無理由，應予駁回。
三、依非訟事件法第二十二條第二項，民事訴訟法第九十五條、
    第七十八條裁定如主文。
中    華    民    國    95    年    1     月    17    日
                  民事第三庭    法  官    李世貴
如對本裁定抗告須於裁定送達後10日內向本院提出抗告狀，並應
繳納抗告費新台幣1,000元整。
中    華    民    國    95    年    1     月     17    日
                                書記官    王苑琦


司法院資訊處製作；財團法人民間司法改革基金會備份。
